臺灣高雄地方法院民事判決
111年度簡上字第1號
上  訴  人  楊子逸  
被 上訴 人  劉醇蓁  
上列當事人間請求損害賠償事件，上訴人對於中華民國110年11
月23日本院高雄簡易庭109年度雄簡字第2411號第一審判決提起
上訴，本院於111年5月9日言詞辯論終結，判決如下：
    主      文
上訴駁回。
第二審訴訟費用由上訴人負擔。
    事實及理由
一、本件被上訴人未於言詞辯論期日到場，核無民事訴訟法第38
    6條各款所列情形，爰依上訴人之聲請，由其一造辯論而為
    判決，先予敘明。
二、上訴人主張：兩造均為門牌號碼高雄市○鎮區○○○路00○00號
    「欣灣時代大樓」（下稱系爭大樓）住戶，被上訴人因不滿
    伊質疑時任系爭大樓管理委員會財務委員甲○之作帳方式，
    竟於民國109年8月26日下午1時47分，在供系爭大樓住戶討
    論公共事務及聯誼使用之「欣灣時代」LINE群組（下稱系爭
    群組），針對伊及伊父乙○○發表「建議應該要掃黑一下，維
    護我們群組的和諧，這麼多人夢到父子檔用三種身份在裡面
    當亂源…真的該整頓一下亂源份子了…」之言論（下稱系爭言
    論），供不特定多數人瀏覽，而其中「掃黑」、「亂源」均
    暗指伊及乙○○為黑道，且為禍亂之根源，貶損伊之人格及社
    會評價。被上訴人所為，不法侵害伊之名譽權，致伊受有精
    神上之痛苦，依民法第18條、第184條第1項前段及第195條
    第1項前段規定，伊得請求被上訴人賠償精神慰撫金新臺幣
    （下同）10萬1,000元等情，並於原審聲明：㈠被上訴人應給
    付上訴人10萬1,000元。㈡願供擔保，請准宣告假執行（上訴
    人對原審共同被告中聯資源股份有限公司為請求部分，未繫
    屬本院，爰不予贅述）。
三、被上訴人則以：伊不曾見過上訴人及乙○○，上訴人非系爭群
    組之成員，伊發表系爭言論難認貶損上訴人之人格及社會評
    價。又系爭言論未具體指明上訴人之姓名，且僅係回應群組
    其他成員發表之內容，並就可受公評之事發表想法及感受，
    亦難認上訴人之人格及社會評價因此受到貶損。上訴人以伊
    不法侵害其名譽權為由，而請求伊賠償精神慰撫金10萬1,00
    0元，洵屬無據等語，資為抗辯，並於原審聲明：上訴人第
    一審之訴駁回。
四、原審判決駁回上訴人之請求，上訴人聲明不服，提起上訴，
    上訴聲明：㈠原判決關於駁回上訴人後開第二項之訴部分廢
    棄。㈡上開廢棄部分，被上訴人應給付上訴人10萬1,000元。
    被上訴人則未於本院言詞辯論期日到場，亦未提出書狀作何
    聲明或陳述。
五、查被上訴人於109年8月26日下午1時47分，在系爭群組發表
    系爭言論，供不特定人瀏覽之事實，為兩造所不爭執，並有
    系爭群組109年8月26日對話內容之翻拍照片在卷可稽（見原
    審卷第312頁），堪認屬實。
六、本件之爭點為：被上訴人發表系爭言論，有無不法侵害上訴
    人之名譽權？茲論述如下：
㈠、按當事人主張有利於己之事實者，就其事實有舉證之責任，
    民事訴訟法第277條前段定有明文。又依民法第184條第1項
    前段規定，侵權行為之成立，須行為人因故意過失不法侵害
    他人權利，亦即行為人須具備歸責性、違法性，並不法行為
    與損害間有因果關係，始能成立，且主張侵權行為損害賠償
    請求權之人，對於侵權行為之成立要件應負舉證責任（最高
    法院100年度台上字第328號判決意旨參照）。其次，言論可
    分為「事實陳述」及「意見表達」，前者有真實與否之問題
    ，具可證明性，行為人應先為合理查證，且應以善良管理人
    之注意義務為具體標準，並依事件之特性分別加以考量，因
    行為人之職業、危害之嚴重性、被害法益之輕重、防範避免
    危害之代價、與公共利益之關係、資料來源之可信度、查證
    之難易等，而有所不同；後者乃行為人表示自己之見解或立
    場，屬主觀價值判斷之範疇，無真實與否可言，行為人對於
    可受公評之事，如未使用偏激不堪之言詞而為意見表達，可
    認係善意發表適當評論者，即不具違法性，非屬侵害他人之
    名譽權，而無庸負侵權行為之損害賠償責任（最高法院99年
    度台上字第792號判決意旨參照）。
㈡、經查，自系爭群組109年8月26日之對話內容觀之（見原審卷
    第299至315頁），上訴人（名稱為LSC）於上午7時48分率先
    表示：「甲○，社區財務報表只要有一般智識的人都能夠看
    得懂，你說人家不懂是？」、「國稅局？管理費收入是核定
    免稅，跟國稅局何干」，甲○（名稱為Theresa胡）則回以：
    「國稅局免稅單位會抽查，我們是新的大樓很容易被他抽查
    ！放心我已經準備好了！凡事準備好最重要」，之後上訴人
    及其他成員針對上開財務管理議題陸續發表言論，其他成員
    明顯不滿上訴人質疑甲○作帳方式及指名道姓稱呼甲○，其中
    名稱「yangmay」之人於上午11時50分表示：「意思可能是
    有關我夢到的一個夢，夢裡的某位委員一直在杯葛，在我正
    想要一探究竟他兒子是誰的時候，就被一位自稱墨鏡專家的
    叫醒了」，名稱「Chivalry」之人回以：「這麼愛岔開就別
    好意思要人把話說清楚了，為了怕失焦被你下交流道，除非
    你誠懇請求，否則我是不想直拳打臉」，上訴人則回以：「
    請說，等著你呢」，名稱「Chivalry」之人旋傳送對話截圖
    照片，並表示：「想清楚，老父年邁，別太快否認為人兒」
    、「父子倆老要人負責」、「看那說話口氣我相信大家都知
    道DNA脈絡了」，其後被上訴人於下午1時47分發表系爭言論
    。又名稱「Chivalry」之人傳送之對話截圖照片，雖將照片
    中所示之人之名稱予以部分遮掩，僅留有「楊」字，然證人
    丙○○於原審到場證稱：伊109年8月26日仍為系爭群組成員，
    上開對話截圖照片所示之人是系爭大樓安全委員夫妻即上訴
    人之父母親，照片中之名稱雖有部分遮掩，但在群組內實際
    上有顯示名稱，大家都看得到等語（見原審卷第483、484頁
    ），是由上情及上開對話內容，可見成員所提及「兒子」、
    「父子」即係指上訴人及其父親，乃群組內成員可得而知之
    事實，且上開對話內容為被上訴人於原審提出，其不僅在名
    稱「LSC」處註明「為楊子逸」，更陳稱：原告楊子逸先生
    化名LSC在系爭群組中對話等語（見原審卷第297、299頁）
    ，足認被上訴人對於「LSC」為上訴人，即上訴人亦為系爭
    群組成員一事，亦係可得而知，則被上訴人仍辯稱上訴人非
    系爭群組成員云云，自不足採信。
㈢、觀諸系爭言論，其內容乃被上訴人針對上訴人質疑甲○管理系
    爭大樓財務及其他成員因此不滿上訴人而發表之言論內容，
    表達自己之見解及想法，且除泛稱上開內容外，並未就上訴
    人及其父親有何黑道背景、前科等具體事項，加以指摘或描
    述，顯非在傳述具體之事實，核其性質屬「意見表達」，堪
    予認定。又公寓大廈財務管理議題及其他住戶對此之意見，
    涉及各住戶之權益與公共基金之管理運用，攸關公共利益，
    自屬可受公評之事，則被上訴人對此表達意見，當屬對於可
    受公評之事發表評論。查系爭言論係緊接在名稱「緯勝Wang
    」之人表示：「那這個群組有沒有管理者呢？」之後發表，
    且名稱「陳唐」之人其後亦標註上訴人及名稱「C.Y.Lai」
    、「Karen」之人，表示：「請自重發言，勿影響他人權利
    ，小弟管理不當，請大家原諒，有新訊息再通知各位，謝謝
    」，是徵諸系爭言論全文內容及其前、後言論之整體脈絡，
    足見被上訴人之真意應係在建議系爭群組之管理者應就群組
    成員之行止為適度之管理，以期群組成員間之交流得以更加
    和諧，自難認其主觀上有貶損上訴人之惡意或過失。且系爭
    言論雖使用「掃黑」、「亂源」等字詞，然綜觀其全文內容
    ，被上訴人之真意乃在指涉部分成員發言不當，應加強管理
    之意，要難僅因被上訴人使用「掃黑」、「亂源」，即以辭
    害意，遽認被上訴人係在影射上訴人及其父親有黑道背景或
    前科。是綜合上情，被上訴人發表系爭言論，尚未達偏激不
    堪或人身攻擊之程度，應認其所為並未逾越適當、合理評論
    之範疇，自不構成對上訴人名譽權之不法侵害，亦堪認定。
㈣、從而，被上訴人前揭行為，核與不法侵害他人名譽權之情形
    有間，上訴人主張被上訴人不法侵害其名譽權，而請求被上
    訴人負侵權行為損害賠償責任，自屬無據。　
七、綜上所述，本件上訴人依民法第18條、第184條第1項前段及
    第195條第1項前段規定，請求上訴人給付其10萬1,000元，
    為無理由，應予駁回。原審就此部分為上訴人敗訴之判決，
    經核尚無違誤，上訴論旨指摘原判決此部分不當，求予廢棄
    改判，為無理由，應予駁回。
八、本件事證已臻明確，兩造其餘攻擊防禦方法及舉證，經審酌
    後均於判決結果不生影響，爰不一一論述，附此敘明。
九、據上論結，本件上訴為無理由，依民事訴訟法第436條之1第
    3項、第463條、第385條第1項前段、第449條第1項、第78條
    ，判決如主文。
中　　華　　民　　國　　111 　年　　5 　　月　　30　　日
　　　　          民事第二庭    審判長法  官  陳宛榆  
 　　　　　　　　                     法  官  施盈志
 　　　　　　　　                     法  官  林婕妤
以上正本係照原本作成。
本判決不得上訴。
中　　華　　民　　國　　111 　年　　5 　　月　　30　　日
                                      書記官  黃雅慧